【裁判字號】    97,交聲,830
【裁判日期】    971111
【裁判案由】    聲明異議
【裁判全文】
臺灣彰化地方法院交通事件裁定         97年度交聲字第828號
                                     97年度交聲字第829號
                                     97年度交聲字第830號
                                     97年度交聲字第831號
                                     97年度交聲字第832號
                                     97年度交聲字第833號
原處分機關  交通部公路總局臺中區監理所彰化監理站
異  議  人
即受處分人  榮樂交通事業有限公司
代  表  人  蔡木良
代  理  人  乙○○
上列受處分人因違反道路交通管理處罰條例案件，對於交通部公
路總局臺中區監理所彰化監理站民國97年6 月10日所為如附表所
示之處分聲明異議，本院裁定如下：
    主  文
原處分均撤銷，發回交通部公路總局臺中區監理所彰化監理站。
    理  由
一、原處分意旨略以：異議人即受處分人榮樂交通事業有限公司
    （下稱榮樂公司）所有之車牌號碼310-FF號營業遊覽大客車
    ，於附表所示之時間途經如附表所示之地點，各有「汽車行
    駛於應繳費之公路不依規定繳費」之違規，爰依道路交通管
    理處罰條例第27條第1 項規定，各裁處受處分人罰鍰新臺幣
    （下同）6,000 元。
二、異議意旨略以：上開車牌號碼310-FF號大客車為甲○○靠行
    之車輛，且本案之ETC 係甲○○以個人名義申設，與異議人
    無涉，駕駛人甲○○駕車在外，行經應繳費之公路而未依規
    定繳費，客觀上非異議人所能預見或監督，自難苛責異議人
    對此應負管理責任，該違規行為自應歸責於實際駕駛人；且
    伊並未收到繳費通知或舉發通知單，係收到裁決書後，始知
    有本件違規，爰依法聲明異議等語。
三、按汽車行駛於應繳費之公路、橋樑、隧道或輪渡，不依規定
    繳費者，處汽車所有人或駕駛人3,000 元以上6,000 元以下
    罰鍰，並追繳欠費，道路交通管理處罰條例第27條第1 項定
    有明文。次按交通部臺灣區○道○○○路局為辦理電子收費
    申裝及欠費追繳作業，依據公路通行費徵收管理辦法相關規
    定訂定交通部臺灣區○道○○○路局電子收費申裝及欠費追
    繳作業注意事項；又高速公路電子收費票證之可用金額不足
    抵扣應繳通行費時將不予扣款，營運單位將依不照章繳費之
    規定處理；用路人不依規定繳費者，營運單位應依用路人不
    同之欠費行為，依本局（指高速公路局）查明之車籍資料，
    製發「補繳通行費及作業處理費通知單」，追繳通行費並加
    收作業處理費用；用路人應於通知單所列之繳費期限內完成
    補繳程序，逾期未繳納則移送相關警察單位依法處理，修正
    前交通部臺灣區○道○○○路局電子收費申裝及欠費追繳作
    業注意事項第1 條、第10條、第13條第1 項、第17條第3項
    分別定有明文。
四、經查，本件裝設有E 通機之違規車輛所有人為異議人榮樂公
    司，營運單位即遠通電收股份有限公司（下稱遠通公司）係
    於96年7 月24日交付「補繳通行費及作業處理費通知單」予
    中華郵政股份有限公司臺北郵局以掛號信函，向上開違規車
    輛所有人榮樂公司送達，指定送達地址為彰化縣彰化市○○
    路177 號3 樓；經中華郵政股份有限公司彰化分局投遞2 次
    ，未遇收件人或得為代收郵件之人，遂於96年7 月27日將郵
    件轉送彰化中央路郵局招領，招領期滿收件人仍未領取，而
    將郵件退回遠通公司等情，有遠通公司97年10月27日總發字
    第09700987號函及所附補繳通行費及作業處理費通知單6 紙
    、中華郵政股份有限公司彰化郵局（下稱彰化郵局）97年10
    月30日彰郵字第0970200137號函、97年11月7 日彰郵字第09
    70200142號函各1 份附卷可查。然異議人榮樂公司業於96年
    7 月24日向中華郵政股份有限公司彰化郵局申請將郵件由舊
    址「彰化縣彰化市○○路177 號」改投至「彰化縣彰化市○
    ○路○ 段506 之6 號」，有彰化郵局97年4 月3 日彰郵字第
    0970200033號函及所附掛號函件改投申請書在卷可稽，雖彰
    化郵局係於96年7 月30日始在上開改投申請書上註明「查證
    屬實」之字樣，惟依該申請書之記載，申請改投或改寄之有
    效期間，乃「自申請之日起」以2 個月為限，亦即自96年7
    月24日起，彰化郵局即應依申請將郵件改投至異議人所指定
    之「彰化縣彰化市○○路○ 段506 之6 號」，詎彰化郵局仍
    向舊址「彰化縣彰化市○○路177 號」送達，致異議人未能
    收受上開補繳通行費及作業處理費通知單，自難認本件補繳
    通行費及作業處理費通知單已為合法送達。原處分機關未待
    補正上開程序，逕予裁罰，即難謂為適法，異議人異議為有
    理由，自應由本院應將原處分撤銷，發回原處分機關依相關
    程序處理，以資適法。
據上論斷，應依道路交通管理處罰條例第87條第2 項、道路交通
案件處理辦法第18條前段，裁定如主文。
中    華    民    國    97    年    11    月    11    日
                  交通法庭  法  官  楊舒嵐
以上正本證明與原本無異。
如不服本裁定，應於裁定送達後五日內向本院提出抗告狀 (須附
抗告狀繕本 )。
中    華    民    國    97    年    11    月    11    日
                            書記官  張木松
附表：
┌──┬───────┬───────┬────────┬───────┐
│編號│  裁決書字號  │  本院案號    │通過收費站之時間│ 通過之收費站 │
├──┼───────┼───────┼────────┼───────┤
│ 1  │彰監四字第裁  │97年度交聲字第│96年6 月10日下午│員林收費站北上│
│    │64-ZCR007479號│828號         │6 時37分許      │              │
├──┼───────┼───────┼────────┼───────┤
│ 2  │彰監四字第裁  │97年度交聲字第│96年6 月10日下午│斗南收費站北上│
│    │64-ZDP007198號│829號         │6 時18分許      │              │
├──┼───────┼───────┼────────┼───────┤
│ 3  │彰監四字第裁  │97年度交聲字第│96年6 月10日上午│白河收費站南下│
│    │64-ZHQ004386號│830號         │9 時42分許      │              │
├──┼───────┼───────┼────────┼───────┤
│ 4  │彰監四字第裁  │97年度交聲字第│96年6 月10日上午│善化收費站南下│
│    │64-ZHR004507號│831號         │9 時59分許      │              │
├──┼───────┼───────┼────────┼───────┤
│ 5  │彰監四字第裁  │97年度交聲字第│96年6 月10日下午│白河收費站北上│
│    │64-ZHQ004387號│832號         │2 時22分許      │              │
├──┼───────┼───────┼────────┼───────┤
│ 6  │彰監四字第裁  │97年度交聲字第│96年6 月10日上午│古坑收費站南下│
│    │64-ZHP004788號│833號         │8 時40分許      │              │
└──┴───────┴───────┴────────┴───────┘


司法院資訊處製作；財團法人民間司法改革基金會備份。
